臺灣高等法院臺中分院民事判決
110年度再易字第50號
再審原告    陳志充  
視同再審原  
告          陳沅敬  

            陳亭予  

            陳柏廷  
            陳定嫻  
            陳志成  

再審被告    陳志奕  
上列當事人間終止借名登記等事件，再審原告對於中華民國110
年11月17日本院110年度上易字第478號確定判決提起再審，本院
不經言詞辯論，判決如下：
    主  文
再審之訴駁回。
再審訴訟費用由再審原告負擔。
    事實及理由
一、按再審之訴，應於30日之不變期間內提起。前項期間，自判
    決確定時起算，判決於送達前確定者，自送達時起算。民事
    訴訟法第500條第1項、第2項前段分別定有明文。再審原告
    於民國110年12月7日提起本件再審之訴，未逾30日之法定不
    變期間，合先敘明。
二、再審原告主張：兩造之被繼承人陳仲适生前為爭取仲源食品
    工業股份有限公司（下稱仲源公司）董事長職務，乃於95、
    96年間與再審被告成立借名登記合意，將其該公司股權125
    股之60股（下稱系爭股權）登記至再審被告名下，以求當選
    ，雙方無任何贈與或對價關係存在，而其已歿於109年2月2
    日，該借名關係當然終止，爰請求再審被告將系爭股權返還
    予陳仲适全體繼承人，並協同向仲源公司辦理股東名簿變更
    登記為全體繼承人公同共有。但歷審法院係以證人陳本源之
    證詞為判決依據，並認證人陳○○之證詞係傳聞證據不可採，
    暨依視同再審原告陳志成所陳，以伊就主張借名登記之舉證
    未足，據為伊敗訴之判決。然陳本源、陳○○父子與伊等為先
    祖陳長泉財產分配之事爭訟不斷，非無利害，陳○○甚曾以LI
    NE傳訊脅迫證人陳○○，難期公允；而陳仲适於陳長泉死亡後
    ，曾以不法方式變更登記為仲源公司董事長，另於108年10
    月14日具狀聲請選任檢查人，非無爭取該公司董事長之意；
    陳本源亦同有此心，亦移轉60股予陳○○，是在仲源公司清算
    結束之際，陳○○始會將該股權轉讓予其兄弟姐妹；陳仲适夫
    婦及陳長泉均由伊照顧，不至無故將系爭股權移轉予長期定
    居宜蘭之被告，陳志成就陳仲适所餘股權，除提議由繼承人
    均分外，竟將其中1股分予訴外人陳桔（吉），亦有可議。
    是認原確定判決有民事訴訟法第496條第1項第10款之再審事
    由，提起本件聲明將原確定判決廢棄，改諭如其上之請求等
    詞。
三、按證人、鑑定人、通譯、當事人或法定代理人經具結後，就
    為判決基礎之證言，鑑定、通譯或有關事項為虛偽陳述者，
    得對於確定判決提起再審之訴，民事訴訟法第496條第1項第
    10款定有明文。又上開規定之情形，以宣告有罪之判決或處
    罰鍰之裁定已確定，或因證據不足以外之理由，而不能為有
    罪之確定判決或罰鍰之確定裁定者為限，得提起再審之訴，
    此觀同法第496條第2項之規定自明；故當事人依前揭規定提
    起再審之訴者，須以證人、鑑定人、通譯、當事人或法定代
    理人經具結後，就為判決基礎之證言、鑑定、通譯或有關事
    項為虛偽之陳述而經法院宣告上述人員有罪之判決或處罰鍰
    之裁定已確定，或因證據不足以外之理由而不能為有罪之確
    定判決或罰鍰之確定裁定，始足當之，否則不得以之為再審
    理由。又按同法第496條第1項第12款所謂當事人發現就同一
    訴訟標的在前已有確定判決或和解、調解或得使用該判決或
    和解、調解者，以前後兩訴之訴訟標的同一為要件（最高法
    院66年台上字第1542號判決意旨參照）。經查：
（一）再審原告本件雖主張伊家族血親間，因遺產分配爭訟不斷
      ，其與再審被告、證人陳本源之子陳○○另有其他案件涉訟
      ，陳本源必係受再審被告、陳○○教唆而為虛偽證述云云。
      然並未見其就所稱陳本源有因證言而受法院宣告有罪之判
      決或處罰鍰之裁定已確定，或因證據不足以外之理由而不
      能為有罪之確定判決或罰鍰之確定裁定等情事之舉證；且
      由原確定判決所引陳本源及陳○○一致所證「被上訴人（即
      本件再審被告）有出席仲源公司股東會」（原判決7頁）
      一語，尚無以見陳本源此之所證有何不實，亦無以認其此
      之所言係本件事實認定之重要基礎。是依前揭關於民事訴
      訟法第496條第1項第10款規定再審事由成立之說明，其此
      點主張，已失所憑。 
（二）其次，再審原告指陳志成係為與再審被告多分遺產，始為
      偏袒再審被告之陳述云云。惟觀陳志成本件所陳再審被告
      係受贈取得系爭股權（原判決3頁）而言，與放棄爭取系
      爭股權作為遺產之分配無異，其所失，與再審原告所提自
      稱係陳志成所提之協議書（本院卷49頁）中，乃主張分予
      訴外人陳吉1股，相較下，並未見其有何出於謀求個人更
      大利益之處，其此部分主張，亦未得其理。
（三）又查原審乃依仲源公司歷年變更登記表之記載，得知陳仲
      适自96年4月3日以降，從未曾擔任該公司董事長，且單由
      移轉股權登記之客觀事實，也無法逕知必有出於借名之內
      在意思，況再審原告亦另受有陳仲适土地之贈與，是認再
      審原告就所稱其係為該公司董事長選舉，而將系爭股權借
      名登記予再審被告之說，尚屬無法證明（原判決5頁），
      與陳仲适在此之前是否曾任該公司董事長、其內心究有無
      爭取該公司董事長之意無涉，再審原告仍應就所稱借名關
      係事實之存在為具體之舉證，庶符舉證責任分配之要求。
（四）再考原審之認證人陳○○所證之不可採，乃因其並未親自見
      聞系爭股權讓與之過程，僅憑個人所稱「據我所知」、「
      根據我對陳仲适的瞭解」、「因為我瞭解陳仲适之為人」
      等言而為論斷，非無僅憑其個人事後主觀臆測推論（原判
      6頁）之瑕疵，所為證據之評價與取捨，尚非無的；且訴
      外人陳○○縱有再審原告所稱脅迫陳○○之情，由陳○○上開所
      證，亦可徵其脅迫顯然未達其效，況本件乃關陳仲适遺產
      之糾紛，與陳本源父子何干？未見其等有為陳仲适遺產之
      歸屬而甘冒偽證刑責之可能。再審原告就此所指，也乏其
      由。　　　　　　
（五）至陳本源父子股權之移轉，與本件無涉，無從與本件情節
      相比。另再審原告聲請傳訊證人陳○○、陳○○，及勘驗110
      年2月18日、2月20日、5月15日之對話錄音及LINE截圖，
      以明本件確為借名登記之事實，尚非本件程序所得為之。
      　　　　　　
四、綜上所述，原確定判決並無再審原告所主張民事訴訟法第49
    6條第1項第10款之再審事由，再審原告提起本件再審之訴，
    尚屬無據，爰依民事訴訟法第502條第2項規定，不經言詞辯
    論，逕以判決駁回之。
五、據上論結，本件再審之訴為顯無理由，爰判決如主文。
中　　華　　民　　國　　111 　年　　1 　　月　　18　　日
                民事第三庭    審判長法　官  黃玉清
　　　　　　　　　　　　　　        法　官  涂秀玲
　　　　　　　　　　　　　　　      法　官  葛永輝
正本係照原本作成。       
不得上訴。       
                                    書記官  黃湘玲 
　　　　　　　　　　　　　　　　　　　    
中　　華　　民　　國　　111 　年　　1 　　月　　18　　日